臺灣高等法院刑事判決　　　　　　　　　　　　　九十二年度上訴字第三七二一號
　　上　訴　人　臺灣板橋地方法院檢察署檢察官
　　被　　　告　丙○○
　　選任辯護人　鄭世脩　律師
　　被　　　告　乙○○
　　指定辯護人　本院公設辯護人　甲○○
右上訴人因毒品危害防制條例案件，不服臺灣板橋地方法院九十一年度訴字第二七三
號，中華民國九十二年九月十日第一審判決（起訴案號：臺灣板橋地方法院檢察署九
十年度偵字第一一八二一號），提起上訴，本院判決如左：
    主  文
上訴駁回。
    理  由
一、公訴意旨略以：被告丙○○明知海洛因為毒品危害防制條例所列之第一級毒品，
    不得販賣或持有，竟與被告乙○○二人共同基於意圖販賣營利之概括犯意聯絡，
    自民國（下同）九十年七月間起，從真實姓名年籍不詳綽號「元本山」之男子販
    入毒品海洛因後，在台北縣板橋市○○街一巷二號之百麗飯店二○九室內，連續
    多次利用鄒正萍（另案由臺灣板橋地方法院檢察署檢察官偵查中）所有原先販毒
    聯絡用之0000000000行動電話門號，轉接至被告丙○○所有0000
    000000號行動電話之方式，聯絡欲購買毒品海洛因施用之不特定人，以每
    一小包海洛因（重量不一）新臺幣（下同）一千元至七千元不等之代價售出後，
    即由被告乙○○依丙○○之指示負責將上開毒品海洛因運交至購買者手上，並收
    取上開不等之代價，藉此每次賺取一千元至二千元不等之差額以牟利。嗣經警於
    九十年七月十二日十一時三十分許臨檢上址而當場查獲，並扣得海洛因二小包（
    毛重分別為○．七、○．四公克）、分裝袋十個及提撥器一支。因認被告丙○○
    、乙○○共同連續涉犯毒品危害防制條例第四條第一項之販賣第一級毒品罪嫌。
二、按犯罪事實應依證據認定之，無證據不得推定其犯罪事實，又不能證明被告犯罪
    者，應諭知無罪之判決，刑事訴訟法第一百五十四條、第三百零一條第一項分別
    定有明文。再按刑事訴訟法上所謂認定犯罪事實之證據，係指足以認定被告確有
    犯罪行為之積極證據而言，該項證據自須適合於被告犯罪事實之認定，始得採為
    斷罪資料；如未能發現相當證據，或證據不足以證明，自不能以推測或擬制之方
    法，以為裁判之基礎。且認定事實所憑之證據，其為訴訟上之證明，須達於通常
    一般之人均不致有所懷疑，而得確信其為事實之程度者，始得為有罪之認定，倘
    其證明尚未達到此一程度而有合理之懷疑存在時，尚難為有罪認定之基礎。苟積
    極證據不足以為不利於被告事實之認定，即應為被告有利之認定，更不必有何有
    利之證據，最高法院著有六十九年度臺上字第一五三一號、三十年度上字第八一
    六號、四十年度臺上字第八六號、七十六年度臺上字第四九八六號判例可資參照
    。又按被告之自白，不得作為有罪判決之唯一證據，仍應調查其他必要之證據，
    以察其是否與事實相符，其立法目的，乃欲以補強證據擔保自白之真實性，亦即
    以補強證據之存在，藉之限制自白在證據上之價值，防止偏重自白，發生誤判之
    危險；以被告之自白，作為其自己犯罪之證明時，尚有此危險；以之作為其他共
    犯之罪證時，不特在採證上具有自白虛偽性之同樣危險，且共犯者之自白，難免
    有嫁禍他人而為虛偽供述之虞，則利用共犯者之自白，為其他共犯之罪證時，其
    證據價值如何，按諸自由心證主義之原則，固屬法院自由判斷之範圍，但共同被
    告不利於己之陳述，雖得採為其他共同被告犯罪之證據，惟此項不利之陳述，須
    無瑕疵可指，且就其他方面調查，又與事實相符者，始得採為其他共同被告犯罪
    事實之認定；若不為調查，而專憑此項供述，即為其他共同被告犯罪事實之認定
    ，顯與刑事訴訟法第一百五十六條第二項之規定有違；因之，被告之自白，或共
    同被告不利於己之陳述，其證明力並非可任由法院依自由心證主義之原則，自由
    判斷，而受相當之限制，帶有證據法定主義之色彩，即尚須另有其他必要之補強
    證據，來補足其自白之證明力，始得採為斷罪資料；犯毒品危害防制條例第十條
    各項之罪，供出毒品來源，因而破獲者，得減輕其刑，該條例第十七條定有明文
    ，則施用或販賣毒品之人，如供出毒品之來源因而破獲者，既得邀減輕其刑之寬
    典，為擔保其所為不利於其他共同被告之陳述（即毒品來自其他共同被告之陳述
    ）之真實性，尤應有足以令人確信其陳述為真實之補強證據，始能據以為論罪之
    依據，最高法院八十七年度臺上字第二五八○號及八十七年度臺上字第二一二三
    號等判決亦宣示相同意旨，可供參考。
三、公訴人認被告丙○○、乙○○二人涉有右揭販賣第一級毒品罪嫌，無非以被告丙
    ○○、乙○○二人於警訊時及第一次偵訊經隔離訊問時之自白、證人張萱於警訊
    時之證述，及證人即向被告二人購毒之林志豪於警訊時之證述，及為警於臺北縣
    板橋市○○街一巷二號之百麗飯店二○九室查獲之二包毒品經送鑑定結果發現確
    屬海洛因（見九十年度偵字第一一八二一號卷第七十頁），並有分裝袋十個及提
    撥器一支扣案可資佐證，被告丙○○嗣後翻異前詞，所辯顯然違背常情，不足採
    信為依據。
四、訊據被告丙○○堅決否認有共同連續販賣第一級毒品海洛因犯行。被告乙○○則
    坦承：確實有幫被告丙○○交貨給他人（見本院卷第五八頁），所交給買主的毒
    品是丙○○交給伊的（見原審一卷第一三四頁），伊只是送東西，伊跟鄒正萍都
    有吸毒，丙○○有跟伊說鄒正萍有交待伊繼續賣，而且丙○○也用伊哥哥鄒正萍
    手機來販毒（見原審二卷第十六、十七頁），伊只送安非他命出去，都是一包一
    千元，沒有送海洛因出去等語（見原審二卷第四一頁）。經查：
(一)被告丙○○於警詢時陳稱：「（你所有之毒品係向何人購買？）我係向綽號『元
    本山』之男子，年籍不詳，身高約一八公分，住臺北市雙溪東吳大學附近，聯
    絡均打其000000000及000000000行動電話後，約在東吳
    大學附近或蘆洲市○○路加油站交貨」等語，於檢察官偵訊中仍陳稱：「（毒品
    來源？）向一位住在外雙溪綽號『元本山』的人買的，他的手機是00000
    0000及000000000號，他住東吳大學附近」（見九十年偵字第一
    一八二一號卷第十頁背面、第二十九頁）；然被告丙○○於原審調查時改稱：「
    （你的東西是跟楊本山拿的？）我沒有跟任何人拿東西。」（見原審卷二第十六
    頁，九十二年三月十四日訊問筆錄）。被告乙○○供稱：「我認識元本山就是楊
    本山」（見原審卷第十六頁），原審乃傳訊楊本山，而證人楊本山於原審調查時
    則證述：「（丙○○、鄒正萍是否跟你買藥？）沒有。我也沒有跟他們買藥。朋
    友介紹我才認識丙○○‧‧‧大約二年前，乙○○曾經打電話給我說問我說有無
    安非他命，我說沒有」等語（見原審卷二第八二頁，九十二年六月二十日訊問筆
    錄），雖鄒正萍於原審供陳渠向元本山拿過安非他命（見原審卷一第一三三頁）
    ，而被告丙○○於警、偵訊時亦自白其毒品來源係向證人楊本山販入，然於原審
    審理時否認販入毒品，且證人楊本山亦否認有販賣毒品予被告丙○○，是以被告
    丙○○於警、偵訊中所為之自白難認與事實相符。
(二)雖證人即被告丙○○之女友張萱於警詢時陳稱：「自從鄒正萍入獄後，他以前交
    易的對象即找上我們，我和男友即接了這條線」（見毒偵二九一四號卷第十一頁
    ，偵字一一八二一號卷第七頁），然於檢察官訊問時則否認有販賣情事：「（有
    與丙○○賣海洛因？）沒有。（有賣安非他命否？）沒有」（見一一八二一號卷
    第七八頁背面）。且證人鄒正萍於原審調查時結證稱：「（0000000
    九是何人的手機號碼？）不知道，也不是我的。我的手機號碼我都忘記了。（法
    官問：當時只有一支手機？）對。（法官問：去年六月被捕後，手機在何處？）
    放在大仁街住處，並沒有交給被告任何一人。（法官問：是否在被捕時，有將販
    賣安非他命的買主資料交給丙○○？）沒有」等語（見原審一卷第一三０、一三
    二頁，九十一年九月二十六日訊問筆錄）。是證人鄒正萍既然尚未供出其原有行
    動電話之門號，或將行動電話交與何人使用，亦無被告丙○○轉接行動電話之相
    關資料，何來如公訴人所認，被告丙○○以證人鄒正萍所有原先販毒聯絡用之0
    000000000行動電話門號，轉接至其所有0000000000號行動
    電話之方式，聯絡購買毒品海洛因之不特定人。
(三)又被告丙○○曾於警詢時自白，其曾以行動電話聯絡欲購買毒品海洛因予不特定
    人，而於原審審理時則堅決否認販賣毒品之犯行。經原審依職權調閱被告丙○○
    前於警詢時供稱所聯絡過之行動電話號碼，其租用人分別為00000000
    0號行動電話之用戶係吳淑華、九五三四二二八一號行動電話之用戶係李宏
    隆、九三五一五二七號行動電話之用戶係鄭智雄、0000000
    號行動電話用戶係陳怡璇，有臺灣大哥大股份有限公司法務室出具之用戶基本資
    料查詢表二紙（見原審一卷第二０三、二０六頁）及遠傳電信股份有限公司風險
    管制中心出具之行動電話基本資料二紙在卷可核（見原審一卷第一九七、一九九
    頁），而證人吳淑華於原審調查時證述：「（000000000行動電話誰
    在使用？）這個電話原本我在使用，但是我退掉二年多了，我沒有打行動電話給
    鄒正萍、丙○○或乙○○。我在家裡帶小孩，我沒有吸食毒品」等語，證人李宏
    隆亦證述：「（九五三四二二八一你申請的行動電話？）我申請的，‧‧‧
    我不認識庭上的蔡燦榮。也沒有通過電話」等語（均見原審卷二第八一頁，九十
    二年六月二十日訊問筆錄）。且行動電話易於更換、借用或交換使用，行動電話
    之租用名義人與實際使用人，或有不同，甚難以行動電話之租用名義人，即認係
    購買毒品之人。是以，查無向被告丙○○購買毒品之相對人，且公訴人對於被告
    丙○○之犯罪時間、對象均未具體明確說明及舉證以供調查，僅以被告丙○○自
    白曾販賣第一級毒品海洛因予不特定人，來認定有販賣第一級毒品之犯行，其認
    定事實所憑之證據，實無法使一般之人均不致有所懷疑，而得確信其為事實之程
    度。
(四)共同被告乙○○於原審調查時供稱：「（你幫丙○○賣藥，你的利益為何？）我
    只有送安非他命出去，我沒有送海洛因出去，都是一包一仟元。」（見原審卷二
    第四一頁）、（之前你交給林志豪是安非他命還是海洛因？）是安非他命，那一
    次我、丙○○、林志豪都有在場，我沒有販賣海洛因，也沒有幫丙○○賣，我幫
    他跑腿是安非他命（見原審卷二第五七頁）。（法官問：丙○○既然可以拿到安
    非他命，為何不賣安非他命？）這我不清楚，買貨的錢也不是我出的」等語（見
    原審卷一第九一頁）等語。於本院調查時亦為相同供述（見本院卷第五八頁）。
    又證人林志豪於原審調查時證稱：「（法官問：去拿毒品時，被告丙○○如在旁
    邊，是否知道這事？）應該是被告丙○○拿給阿諾（即係被告乙○○），阿諾再
    拿給我，有一、二次找到萬大路的便利商店向阿諾拿安非他命時，是被告丙○○
    拿給阿諾，阿諾再拿給我」（見原審卷一第五八頁，九十一年四月十五日訊問筆
    錄）等語。是以，公訴人僅就被告等涉及海洛因部分提起公訴，並認被告乙○○
    依被告丙○○之指示將海洛因毒品交至購買者手上，然被告乙○○自承僅有幫被
    告丙○○交付「安非他命」予他人，並無任何交付海洛因之情事，而證人林志豪
    之供述亦僅能佐證被告有販賣安非他命之犯行，是被告所辯未販賣海洛因尚非無
    據。
(五)末查，扣案之第一級毒品海洛因二包（淨重零點五三公克、包裝重零點六四公克
    ），因數量甚微，且被告丙○○亦供稱其有施用第一級毒品情事（見九十年度毒
    偵字第二九一四號卷第二十六頁），亦有原審法院九十年度毒聲字第三一四六號
    裁定書一紙在卷可稽（見毒偵二九一四號卷第三十頁），至多僅能作為被告有施
    用第一級毒品之補強證據。且持有毒品海洛因，社會生活經驗上，其原因非一，
    無從以被告持有海洛因，忖度被告持有海洛因之原因即在販賣，縱被告係為販賣
    、轉讓、施用而持有該毒品，然因所涉犯罪構成要件各不相同，亦不能任意推定
    其係何一情形，致違刑事訴訟法發現真實之原則。至扣案分裝袋十個及提撥器一
    支等物，乃極普通難認專供販買毒品所用之物，且公訴人猶於聲請觀察、勒戒書
    上載明：「被告丙○○自九十年六月間某日起至九十年七月間某日止連續在臺北
    縣板橋市『施用』第一級毒品海洛因，為警於九十年七月十二日上午十一時三十
    分許，在臺北縣板橋市查獲之事實，業經被告自白不諱，且有扣有第一級毒品、
    施用毒品器具一個、分裝袋十個，爰依毒品危害防制條例第二十條第一項級觀察
    勒戒處分執行條例第三條第一項、第二項規定，聲請裁定將被告送勒戒處所觀察
    、勒戒」（見九十年度毒偵字第二九一四號偵查卷第二十九頁），則被告丙○○
    持有毒品及可作為施用工具使用之提撥器、分裝袋等器具，既可供其施用毒品之
    用，自不宜再以扣案物品，資為被告販賣毒品之論據。再者，被告丙○○於警詢
    中陳稱：「我叫他（乙○○）送毒品共約三至四次，每次從中間賺取毒客一千至
    二千元差額牟利」、「叫乙○○送海洛因給毒品價值一千元」（見偵字一一八二
    一號卷第十頁）。惟按一包價值一千元之海洛因，如何從中賺得一千元利益？就
    此前後瑕疵之陳述，顯與經驗法則有所乖違，故尚不得僅以警臨檢所發現之少許
    毒品，即率然認定被告有何販賣毒品之行為。
五、綜上所述，公訴人僅憑被告丙○○於警詢時與第一次偵訊時之自白，及共同被告
    乙○○一人非無瑕疵可指，且欠缺真實性擔保之自白，而依販賣第一級毒品罪名
    繩諸被告，所舉事證，未足排除合理性之懷疑，達於通常一般人均不至於有所懷
    疑，堪予確信其已臻真實之程度，揆諸首開法條規定及說明，當無從據以為被告
    二人有罪之認定，此外復查無其他積極事證足資認定被告確有被訴之販賣海洛因
    犯行，原審據上理由以不能證明被告犯罪，而為被告無罪之判決，經核並無不合
    。檢察官上訴意旨仍執前詞，以被告涉有販賣毒品犯行指摘原判決違誤，為無理
    由，應予駁回。
據上論斷，應依刑事訴訟法第三百六十八條，判決如主文。
本案經檢察官郭啟東到庭執行職務。
中　　　華　　　民　　　國　　九十三　　年　　　三　　　月　  　十一　　日
                              臺灣高等法院刑事第九庭
                                    審判長法　官  李  文  成
                                          法　官  周  盈  文
                                          法　官  官  有  明
右正本證明與原本無異。
檢察官如不服本判決應於收受送達後十日內向本院提出上訴書狀，其未敘述上訴之理
由者並得於提起上訴後十日內向本院補提理由書（均須按他造當事人之人數附繕本）
。
被告不得上訴。
                                          書記官  林  蓓  瑜
中　　　華　　　民　　　國　　九十三　　年　　　三　　　月　　 十二 　　日
